【裁判字號】    99,親,28
【裁判日期】    991022
【裁判案由】    否認婚生子女
【裁判全文】
臺灣苗栗地方法院民事判決                99年度親字第28號
原        告  丙○○
訴訟代理  人  曾桂釵律師
被        告  乙○○
兼法定代理人  甲○○
上列當事人間請求否認婚生子女事件，本院於民國99年10月8 日
言詞辯論終結，判決如下：
    主  文
確認被告乙○○（女，民國○○年○月○○ 日生，身分證統一編號：
Ｚ000000000號）非原告自被告甲○○受胎所生之子女。
訴訟費用由原告負擔。
    事實及理由
一、原告起訴主張：原告與被告甲○○於民國93年7 月5 日結婚
    ，現夫妻關係存續中，當初原告因懷孕而與被告甲○○公證
    結婚，結婚手續辦畢後，二人即各自回家，93年8 月原告產
    下長女後，母女仍住在娘家，被告甲○○初偶有來娘家找原
    告，後來即甚少往來，故原告與被告甲○○之婚姻關係本即
    不正常。被告乙○○係99年5 月11日出生，依法推定為被告
    甲○○之婚生子女。但被告甲○○自96年底即因毒品案件入
    獄服刑，迄未期滿，故實際上被告乙○○係原告自訴外人受
    胎所生，與被告甲○○並無父女血緣關係，爰依民法第1063
    條第2 項規定，提起本件否認婚生子女之訴等語，並聲明如
    主文第1 項所示。
二、被告兼法定代理人甲○○則以：對於原告的請求主張沒有意
    見，那是別人生的，被告甲○○哪有可能去認他。然原告所
    述事實與實情差異甚鉅，被告甲○○係因原告懷孕而於93年
    7 月5 日與其註冊結婚，二人於婚前即同居於被告甲○○家
    中，婚後也是住被告甲○○家中，原告產下長女時，亦係被
    告甲○○陪同前往婦產科，且原告坐月子、滿月均係被告甲
    ○○及家人一手打理、照顧，又被告甲○○於96年12月入獄
    服刑後，原告仍定期前往監獄探視，及定期書信往來，是原
    告稱與被告甲○○間婚姻有名無實，顯非事實，此分明是原
    告與人通姦害怕觸法而編出之瞞天大謊等語置辯。
三、按妻之受胎，係在婚姻關係存續中者，推定其所生子女為婚
    生子女；前項推定，如夫妻之一方能證明子女非為婚生子女
    者，得提起否認之訴，但應於夫妻之一方知悉該子女非為婚
    生子女之時起，2 年內為之，民法第1063條定有明文。又稱
    婚生子女者，謂由婚姻關係受胎而生之子女，從子女出生日
    回溯第181 日起至第302 日止，為受胎期間，民法第1061條
    、第1062條第1 項亦分別定有明文。
四、查原告主張之上情，業據其提出戶籍謄本1 份為證，且為被
    告甲○○所不爭執。另被告甲○○於97年1 月1 日因毒品危
    害防治條例案件入台灣苗栗看守所附設勒戒處所執行觀察勒
    戒，至同年2 月26日因強制戒治出所，同日入臺中戒治所執
    行強制戒治，嗣於同年11月18日因停止處分執行出所，惟於
    同日入台灣新竹監獄接續執行公共危險、竊盜、毀損、侵占
    等案件所處之有期徒刑4 年9 月，刑期至102 年8 月17日期
    滿，迄今仍台灣新竹監獄執行等情，有本院依職權調取被告
    甲○○臺灣高等法院被告前案紀錄表1 份在卷可稽（見本院
    卷14至22頁），並據被告甲○○陳明在卷。復佐以被告甲○
    ○於本院審理時陳稱：自97年1 月1 日入監後完全沒有與原
    告私下接觸等語，則原告主張其在被告乙○○受胎期間內並
    無可能與被告甲○○發生性關係而受孕，應可採信為真正。
    是以，原告於99年5 月11日產下被告乙○○，依據經驗法則
    及論理法則，顯非自被告甲○○受胎所生之婚生子女，堪已
    認定。
五、查被告乙○○並非原告自被告甲○○受胎之婚生子女，既如
    上述。惟被告乙○○受胎期間在原告與被告甲○○婚姻關係
    存續中，依上開民法婚生推定之規定，應推定為被告甲○○
    之婚生子女。是原告自得依上開規定，提起本件否認之訴，
    以推翻上開婚生之推定。此外，被告乙○○係99年5 月11日
    所生，原告於99年8 月23日提起本件訴訟，尚在民法第1063
    條所定之2 年法定除斥期間內。從而，原告所為之請求，為
    有理由，應予准許，爰判決如主文第1項所示。
六、訴訟費用負擔依據：本件訴訟之原因事實係肇因於原告之行
    為，且原告於審理時，亦陳明其願意自行負擔本件訴訟費用
    。爰參酌依民事訴訟法第80條、第80條之1 規定之法理，就
    訴訟費用部分，判決如主文第2項所示。
中    華    民    國    99    年    10    月    22    日
                  家事法庭法  官  潘進順
以上正本係照原本作成。
如不服本判決，應於送達後20日內向本院提出上訴狀（須附繕本
）。
                          書記官  劉文倩
中    華    民    國    99    年    10    月    22    日

司法院資訊處製作；財團法人民間司法改革基金會備份。
